【裁判字號】    88,上易,5569
【裁判日期】    890203
【裁判案由】    竊佔
【裁判全文】
臺灣高等法院刑事判決                          八十八年度上易字第五五六九號
    上  訴  人
    即  被  告  乙○○
    選任辯護人  徐揆智
                李淑妃
右上訴人因竊佔案件，不服臺灣板橋地方法院八十八年度易字第三０二七號中華民國
八十八年十月二十一日第一審判決（起訴案號：臺灣板橋地方法院檢察署八十八年度
偵字第六五四五號）提起上訴，本院判決如左：
    主  文
上訴駁回。
乙○○緩刑年。
    事  實
一、乙○○明知坐落台北縣新莊市○○段第八三五地號之土地係大漢溪堤後之浮覆新
    生地，原屬台灣省所有之公有土地（係台灣省政府興建堤防工程，於民國（下同
    ）八十四年完工後所產生之河川浮覆新生地，於八十六年十月二十日辦理第一次
    所有權登記，管理人為台灣省新生地開發處；其後又於八十八年八月十二日改登
    記為國有，管理人登記為內政部營建署新生地開發局），竟意圖為自己不法之利
    益，並基於概括之犯意，先於八十五年初某日在該地號土地上如附圖Ｂ部分附近
    竊佔公有土地十六‧二五平方公尺，用以設置貨櫃屋一座供己擺設攤位販售檳榔
    。復於八十六年六月間某日變更該座貨櫃屋位置，改移置於如附圖Ｂ部分所示之
    位置，而竊佔公有土地十六‧二五平方公尺。又於八十七年八、九間某日，在同
    地號土地上原設置之貨櫃屋旁，竊佔如附圖Ａ部分所示公有土地六一‧０三平方
    公尺，用以搭建鐵皮屋一座供己利用。嗣由同所鄰地即新莊市○○段第六四地號
    之所有權人甲○○提出檢舉而查獲。
二、案經甲○○告發由台灣板橋地方法院檢察署檢察官偵查起訴。
    理  由
一、訊據被告乙○○雖坦承有於右揭時地設置貨櫃屋及搭建鐵皮屋之事實，但否認有
    任何竊佔之犯行，辯稱：伊以為案外人廖金枝係合法取得檳榔攤位，故願以三十
    萬元之鉅款買受，不知該地係屬公有土地，亦無竊佔之不法犯意云云。經查，被
    告確有於前揭時間，在台北縣新莊市○○段第八三五地號大漢溪堤後之浮覆新生
    地上，竊佔如附圖Ｂ部分附近竊佔公有土地十六‧二五平方公尺擺設攤位，其後
    於八十六年六月間某日變更該座貨櫃屋位置，改移置於如附圖Ｂ部分所示之位置
    ，而竊佔公有土地十六‧二五平方公尺，又於八十七年八、九間某日，在同地號
    土地上原設置之貨櫃屋旁，竊佔如附圖Ａ部分所示公有土地六一‧０三平方公尺
    用以搭建鐵皮屋之事實，業據被告供陳在卷，核與告發人甲○○及被害人台灣省
    新生地開發處（嗣改制為內政部營建署新生地開發局）北區工作隊隊長吳才廣指
    述之情節相符，復有告發人甲○○提出照片二幀附卷為證（見偵查卷第五頁），
    並經台灣板橋地方法院檢察署檢察官會同台北縣新莊地政事務所人員於八十八年
    四月二十三日至現場勘驗明確，有勘驗筆錄一件、現場照片四張、新莊地政事務
    所人員繪製之複丈成果圖（即如附圖），及新莊市○○段第八三五地號土地之登
    記謄本二份在卷可稽；被告確有佔用本案土地之行為，已可認定。次查，被告聲
    請傳喚之證人丙○○在本院調查中證稱：檳榔攤原是廖金枝的，渠常去買檳榔，
    他說要讓人家，我才介紹我姊夫（即被告）去買，（問：介紹時你有說土地是廖
    金枝的？），沒有，是講廖金枝檳榔攤要讓人家，沒談到土地問題等語（見本院
    八十九年一月十四日訊問筆錄）。況且，付款購買不動產理當應詳為了解是否有
    合法之權源，並查閱相關之權利登記資料，此為週知之事實；被告諉稱不知該地
    屬公有土地乙節，顯與常情不符，不足採信。本件事證明確，被告犯行洵堪認定
    。
二、核被告所為，係犯刑法第三百二十條第二項之竊佔罪，應依同條第一項之規定處
    斷。被告先後三次竊佔犯行，時間緊接，所犯又為構成要件相同之罪，顯係基於
    概括犯意而為，應依刑法第五十六條之規定論以一罪，並加重其刑。又，本件被
    告係先於八十五年初某日在該地號土地上如附圖Ｂ部分附近竊佔公有土地十六‧
    二五平方公尺，用以設置貨櫃屋一座供己擺設攤位販售檳榔，再於八十六年六月
    間某日變更該座貨櫃屋位置，改移置於如附圖Ｂ部分所示之位置，而竊佔公有土
    地十六‧二五平方公尺，業如前述；雖被告於八十五年初某日在附圖Ｂ部分附近
    竊佔公有土地十六‧二五平方公尺之犯行未經檢察官起訴，然此部分與業經起訴
    部分有連續犯之關係，屬裁判上之一罪，本院自得併予審判。
三、原審基此適用刑法第五十六條、第三百二十條第二項、第一項、罰金罰鍰提高標
    準條例第一條前段之規定，並審酌被告之素行，為圖一己私利竟罔顧法紀，竊佔
    公有土地，漠視法令等一切情狀，量處有期徒刑五月。其認定事實、適用法律及
    量處刑期均為妥適。被告上訴意旨空言否認犯罪，並無理由，應予駁回。
四、另查，被告前未曾受有期徒刑以上刑之宣告，有臺灣高等法院檢察署刑案紀錄簡
    覆表一紙附在原審卷第三頁可參。其因一時貪念而誤觸刑章，惟犯後已將佔用土
    地設置之貨櫃屋、鐵皮屋完全拆除，有其提出之照片九幀附在本院卷為證，得見
    其犯後尚知悔悟，經此論罪科刑當知警惕，信無再犯之虞，爰併宣告緩刑三年以
    啟自新。
據上論斷，應依刑事訴訟法第三百六十八條、刑法第七十四條第一款，判決如主文。
本案經檢察官柯晴男到庭執行職務。
中      華      民      國      八十九      年    二    月      三      日
                              臺灣高等法院刑事第十二庭
                                  審判長法  官  劉  景  星
                                        法  官  陳  志  洋
                                        法  官  陳  博  志
右正本證明與原本無異。
不得上訴。
                                        書記官  鄭  兆  璋
中      華      民      國      八十九      年    二    月     十一     日
附錄：本判決論罪科刑法條全文
刑法第三百二十條：
意圖為自己或第三人不法之所有，而竊取他人之動產者，為竊盜罪，處五年以下有期
徒刑、拘役或五百元以下罰金。
意圖為自己或第三人不法利益，而竊佔他人之不動產者，依前項之規定處斷。
前二項之未遂犯罰之。


司法院資訊處製作；財團法人民間司法改革基金會備份。
